【裁判字號】    99,訴,1049
【裁判日期】    991202
【裁判案由】    違反毒品危害防制條例
【裁判全文】
臺灣彰化地方法院刑事判決              99年度訴字第1049號
公  訴  人  臺灣彰化地方法院檢察署檢察官
被      告  曹秋萍
上列被告因違反毒品危害防制條例案件，經檢察官提起公訴（99
年度毒偵字第1339號），本院判決如下：
    主  文
曹秋萍施用第一級毒品，處有期徒刑壹年。
    事  實
一、曹秋萍前因施用毒品案件，經本院以98年度毒聲字第11號裁
    定送觀察、勒戒後，因評定認無繼續施用毒品傾向，於民國
    98年4 月28日執行完畢釋放。仍不知警惕，復基於施用第一
    級毒品海洛因、第二級毒品甲基安非他命之犯意，於99年6
    月1 日晚間9 時許，在彰化縣大村鄉貢旗村某處，將海洛因
    及甲基安非他命摻入香菸內，以點燃香菸吸食其煙霧方式，
    同時施用海洛因及甲基安非他命1 次。嗣於99年6 月2 日下
    午3 時許為警採尿送驗，結果呈可待因、嗎啡及甲基安非他
    命陽性反應，查悉上情。
二、案經彰化縣警察局員林分局報告臺灣彰化地方法院檢察署檢
    察官偵查起訴。
    理  由
壹、程序部分
一、被告曹秋萍前因施用毒品案件，經本院以98年度毒聲字第11
    號裁定送觀察、勒戒後，因評定認無繼續施用毒品傾向，於
    98年4 月28日執行完畢釋放，有臺灣高等法院被告前案紀錄
    表1 份在卷可參，足認被告係於前開觀察、勒戒執行完畢釋
    放後，5 年內再犯本案施用毒品犯行，公訴人逕行起訴，並
    無不合。
二、按鑑定之經過及其結果，應命鑑定人以言詞或書面報告，刑
    事訴訟法第206 條第1 項規定甚明；是鑑定人以書面為鑑定
    報告提出於法院，依刑事訴訟法第159 條第1 項立法理由及
    同法第206 條第1 項規定，即具有證據能力。又依刑事訴訟
    法第208 條第1 項規定，檢察官對於偵查中之案件，認須實
    施鑑定者，固應就具體個案，選任鑑定人或囑託鑑定機關（
    團體）為之；但對於司法警察機關調查中之案件，或有量大
    或急迫之情形，為因應實務之現實需求，檢察官針對該類案
    件之性質，基於檢察一體原則，得由該管檢察長對於轄區內
    之案件，以事前概括選任鑑定人或囑託鑑定機關（團體）之
    方式，俾便轄區內之司法警察官、司法警察對於調查中之此
    類案件，得即時送請事前已選任之鑑定人或囑託之鑑定機關
    （團體）實施鑑定，該鑑定人或鑑定機關（團體）亦應視同
    受承辦檢察官所選任或囑託而執行鑑定業務，其等出具之書
    面鑑定報告應屬刑事訴訟法第206 條所定之傳聞例外，當具
    有證據能力。查被告為警所採集之尿液，係由查獲之警察單
    位依轄區檢察署檢察長事前概括選任之尿液檢驗鑑定機關即
    詮昕科技股份有限公司實施鑑定，視同檢察官之送請鑑定，
    是該公司99年6 月30日00000000號濫用藥物尿液檢驗報告自
    具有證據能力；又上開尿液檢體嗣經本院送請中山醫學大學
    附設醫院檢驗科藥物檢測中心再為鑑定，該中心以99年10月
    14日0000000 號尿液檢驗報告鑑定在案，揆諸上揭說明，上
    開檢驗報告亦有證據能力。
三、按被告以外之人於審判外之言詞或書面陳述，除法律有規定
    者外，不得作為證據，刑事訴訟法第159 條第1 項固有明文
    ，惟被告以外之人於審判外之陳述，雖不符合同法第159 條
    之1 至第159 條之4 規定，但經當事人於審判程序同意作為
    證據，法院審酌該言詞陳述或書面陳述作成時之情況，認為
    適當者，亦得為證據，當事人、代理人或辯護人於法院調查
    證據時，知有第159 條第1 項不得為證據之情形，而未於言
    詞辯論終結前聲明異議者，視為有前項之同意，此觀同法第
    159 條之5 規定即明。查本判決後開引用各該被告以外之人
    於審判外之陳述（包含書面陳述），皆屬傳聞證據，惟當事
    人雖知上開證據資料為傳聞證據，仍於本院準備程序及審判
    期日中對各該證據資料均表示同意或無意見而不予爭執，且
    迄至言詞辯論終結前亦未再聲明異議，本院審酌上開證據資
    料製作時之情況尚無違法不當等瑕疵，且與本案具有關連性
    ，認為以之作為證據應屬適當，揆諸前開規定，爰逕依刑事
    訴訟法第159 條之5 規定，認前揭證據資料均具有證據能力
    。
貳、實體部分
一、訊據被告曹秋萍固坦承上開施用第一級毒品海洛因之犯行，
    惟矢口否認有何施用第二級毒品犯行，辯稱：其於99年6 月
    1 日晚間9 時許，至真實姓名、年籍不詳之「大姊」位於彰
    化縣大村鄉貢旗村之住處後，「大姊」交給其摻有海洛因之
    香菸1 支，其以點燃該香菸之方式施用海洛因，並不知上開
    香菸中亦摻有甲基安非他命云云。經查：
  (一)按常用檢驗尿液中是否含有毒品反應之方法，有免疫學方析
    法和層析法兩類，目前經行政院衛生署認可之檢驗機構採用
    氣相層析質譜儀（GC/MS ）分析法進行確認者，均不致產生
    偽陽性反應；又按依現行訂定之尿液濫用藥物檢驗閾值，一
    般人施用毒品海洛因或甲基安非他命1 次後，可被檢測出陽
    性反應時間約2 至3 天，人體至72小時之後尿液嗎啡或甲基
    安非他命濃度皆低於閾值甚至低於檢測極限而無法檢測出，
    有行政院衛生署管制藥品管理局92年6 月20日管檢字第0920
    004713號函、法務部法醫研究所99年10月11日法醫毒字第09
    90005264號函可稽。查被告業於警詢及本院審理時自白其施
    用第一級毒品犯行（偵卷第12頁、本院卷第21、39頁），且
    其為警所採集之尿液，經送請詮昕科技股份有限公司及中山
    醫學大學附設醫院檢驗科藥物檢測中心以氣相層析質譜儀分
    析法檢驗，結果均呈嗎啡、可待因及甲基安非他命陽性反應
    ，有彰化縣警察局員林分局委託鑑驗尿液代號與真實姓名對
    照認證單、列管毒品人口尿液檢體採集送驗紀錄表、詮昕科
    技股份有限公司99年6 月30日00000000號濫用藥物尿液檢驗
    報告、中山醫學大學附設醫院檢驗科藥物檢測中心99年10月
    14日0000000 號尿液檢驗報告各1 份在卷可稽（偵卷第15至
    17頁、本院卷第28頁），足認被告自白其施用第一級毒品犯
    行核與事實相符，且被告上開尿液檢驗亦呈甲基安非他命陽
    性反應，足證其於採尿前72小時內確有施用甲基安非他命之
    行為。
  (二)被告雖以上詞置辯，惟其前於99年1 月間已有施用海洛因及
    甲基安非他命之施用第一級毒品、施用第二級毒品犯行，並
    經本院以99年度訴字第403 號判決處有期徒刑7 月、4 月，
    應執行有期徒刑9 月確定在案，有臺灣高等法院被告前案紀
    錄表1 份為憑，足認其已有施用甲基安非他命之經驗，應可
    輕易辨別其所施用之毒品為海洛因或甲基安非他命。再者，
    倘被告確實不知其於上開時間、地點所點燃吸食之香菸內摻
    有甲基安非他命，則應無法說明其尿液中為何檢出甲基安非
    他命陽性反應；然其於警詢時得知尿液檢驗為甲基安非他命
    陽性反應後，即立即稱「我是將海洛因及安非他命2 種毒品
    混在香菸內然後點燃香菸吸食」、「當時我抽的摻有毒品的
    香菸不是我自己摻入的」，並明確指稱係「大姊」交予其施
    用之香菸內摻有海洛因及甲基安非他命（見偵卷第12至13頁
    ），嗣於本院審理時均一再供稱係99年6 月1 日晚間9 時許
    所吸食之香菸內含有甲基安非他命（本院卷第21、39頁），
    足徵被告於吸食上開香菸時，確實知悉該香菸內含有甲基安
    非他命，其上開辯解與事理相違，核係卸責之詞，不足採信
    。
  (三)再查非法毒品有煙吸、注射或口服等不同施用方式，其施用
    方式及用藥組合，並無固定模式，不同吸毒族群及不同毒品
    種類，可能有不同施用方式及組合，國內確有將海洛因及安
    非他命或甲基安非他命混用之案例，此經行政院衛生署管制
    藥品管理局以94年3 月22日管檢字第0940002773號函闡釋在
    案；被告供稱其於上開時間、地點，將海洛因及甲基安非他
    命摻於香煙內，以點燃香菸吸食其煙霧之方式，同時施用上
    開2 種毒品，所述與上揭函文闡述之學理無違，復查無其他
    證據足徵被告係將海洛因及甲基安非他命分別施用，應認被
    告係以一施用行為施用上開2 種毒品。
  (四)綜上，本案事證明確，被告犯行堪予認定，應依法論科。
二、按海洛因、甲基安非他命分別為毒品危害防制條例第2 條第
    2 項第1 款、第2 款所規定之第一級毒品、第二級毒品，被
    告施用海洛因之行為，核係犯毒品危害防制條例第10條第1
    項施用第一級毒品罪；施用甲基安非他命之行為，則係犯同
    條第2 項施用第二級毒品罪。被告為供施用而持有各該級毒
    品之低度行為，應為施用之高度行為所吸收，皆不另論罪。
    被告以一施用行為同時觸犯上開施用第一級毒品罪及施用第
    二級毒品罪，為想像競合犯，應依刑法第55條規定，從一重
    之施用第一級毒品罪處斷。爰審酌被告曾因施用毒品經送觀
    察、勒戒，仍未知警惕，再犯本案之罪，足見其雖經觀察、
    勒戒等治療程序，仍未徹底戒除惡習遠離毒害，顯未能善體
    國家設置觀察、勒戒機構，協助毒品施用者戒除毒害之良法
    美意，本次復同時施用2 種毒品，顯見其深陷毒害無法自拔
    ，犯罪情節顯無法與施用單一毒品者等同觀之，自不應輕縱
    ，而有諭知較長刑期之必要；惟念及施用毒品本質上係戕害
    自身健康之行為，尚未嚴重破壞社會秩序或侵害他人權益，
    暨其犯罪之動機、目的、所生危害、犯後態度等一切情狀，
    量處如主文所示之刑，以示懲儆。
據上論斷，應依刑事訴訟法第273 條之1 第1 項、第299 條第1
項前段，毒品危害防制條例第10條第1 項、第2 項，刑法第11條
前段、第55條，判決如主文。
本案經檢察官廖偉志到庭執行職務。
中    華    民    國    99    年    12    月    2     日
                  刑事第一庭    審判長法官  余仕明
                                法      官  胡宜如
                                法      官  楊舒嵐
以上正本證明與原本無異。
如不服本判決應於收受判決後10日內向本院提出上訴書狀，並應
敘述具體理由；其未敘述上訴理由者，應於上訴期間屆滿後20日
內向本院補提理由書(均須按他造當事人之人數附繕本)「切勿逕
送上級法院」。
中    華    民    國    99    年    12    月    2     日
                                書  記  官  林淑文
附錄論罪科刑法條：
毒品危害防制條例第10條
施用第一級毒品者，處 6 月以上 5 年以下有期徒刑。
施用第二級毒品者，處 3 年以下有期徒刑。

司法院資訊處製作；財團法人民間司法改革基金會備份。
